臺灣新竹地方法院刑事判決
110年度金訴字第426號
公  訴  人  臺灣新竹地方檢察署檢察官
被      告  田鎧瑜


上列被告因違反洗錢防制法等案件，經檢察官提起公訴（110年
度偵字第12716號）及移送併辦（111年度偵字第5971號），被告
於本院審理程序中，就被訴事實為有罪之陳述，經告知被告簡式
審判程序之旨，並聽取檢察官、被告之意見後，經本院合議庭評
議後裁定由受命法官獨任進行簡式審判程序，並判決如下：
    主  文
甲○○幫助犯洗錢防制法第十四條第一項之一般洗錢罪，處有期徒
刑貳月，併科罰金新臺幣壹萬元，罰金如易服勞役，以新臺幣壹
仟元折算壹日。緩刑貳年，並應依附件即本院一一一年度刑移調
字第一一０號調解筆錄所示之內容履行。
    事  實
一、田鎧依其智識經驗，雖可預見將自己金融機構帳戶供作他人
    使用，依一般社會生活之通常經驗，可能幫助不法犯罪集團
    隱匿詐欺或財產犯罪所得之財物，致使被害人及警方追查無
    門，將幫助他人實施詐欺取財及掩飾或隱匿詐欺犯罪所得之
    去向，竟仍基於幫助他人實施詐欺取財及幫助洗錢之不確定
    故意，與真實姓名年籍不詳、通訊軟體LINE暱稱「蔡淼淼」
    之成年男子，約定以每本帳戶每10日新臺幣（下同）1萬1,0
    00元、每月共計3萬3,000元之代價出租帳戶，並於民國110
    年3月5日晚間8時許，在新竹縣○○鎮○○路00號、74號統一超
    商朝陽門市內，將其所有之中華郵政股份有限公司帳號000-
    00000000000000號帳戶（下簡稱郵局帳戶）之存摺、金融卡
    ，以店到店寄送之方式，寄送予上開詐騙集團成員，並將金
    融卡密碼更改成對方指定之「333999」號，而容任他人使用
    前揭帳戶資料遂行犯罪。嗣該詐騙集團成員取得上開郵局帳
    戶資料後，旋與其所屬之詐騙集團成員，共同意圖為自己不
    法之所有，基於詐欺取財之犯意聯絡，分別為下列行為：
（一）於110年3月7日下午3時43分許，佯裝某網路賣場之客服人
      員，撥打電話予丁○○稱：其先前在公司網路賣場上訂購衣
      服時，因系統發生錯誤，將其從一般會員誤升級成高級會
      員，日後會從其名下帳戶自動扣款云云，致丁○○陷於錯誤
      ，因而於同日下午4時45分許、下午5時6分許，透過ATM轉
      帳之方式，分別轉帳2萬9,830元及2萬9,985元款項至上開
      田鎧所有之郵局帳戶內，旋遭提領一空。
（二）於110年3月7日下午4時44分許，佯裝「check2check」網
      路賣場之客服人員，撥打電話予乙○○稱：其先前在公司網
      路賣場上購買服飾時，因公司網路系統遭駭客入侵，致系
      統將其從一般會員誤升級成高級會員，如不解除高級會員
      身分，日後會從其名下帳戶自動扣款1萬2,000元云云，致
      乙○○陷於錯誤，因而於同日下午5時14分許、下午5時32分
      許，透過手機網路銀行轉帳之方式，分別轉帳4萬4,989元
      及2萬8,911元款項至上開田鎧所有之郵局帳戶內，旋遭
      提領一空。
（三）於110年3月7日下午3時47分許，佯裝CHECK2CHECK購物平
      台客服人員，以電話聯繫丙○○，並向其佯稱：因其先前有
      訂購商品，惟於貨到付款簽收時，誤簽原係給予批發商之
      單據，致其簽收後會每個月扣款，若欲解除設定須依指示
      操作云云，致丙○○陷於錯誤，依指示於同日下午4時54分
      許，匯款1萬7,017元至甲○○所有之上開郵局帳戶內，旋遭
      提領殆盡。嗣經丁○○、乙○○、丙○○察覺有異報警處理，始
      循線查悉上情。
二、案經丁○○、乙○○、丙○○分別訴由新竹縣政府警察局竹東分局
    、臺南市政府警察局歸仁分局報告臺灣新竹地方檢察署檢察
    官偵查起訴。　　
    理  由
一、本件被告甲○○所犯係死刑、無期徒刑、最輕本刑為3年以上
    有期徒刑以外之罪，其於準備程序中就被訴事實為有罪之陳
    述，經法官告知簡式審判程序之旨，並聽取檢察官及被告之
    意見後，認宜為簡式審判程序，依刑事訴訟法第273條之1第
    1項規定，裁定進行簡式審判程序加以審理，則依據刑事訴
    訟法第273條之2、同法第159條第2項之規定，不適用傳聞法
    則有關限制證據能力之相關規定；並得依同法第310條之2之
    準用同法第454條之規定製作略式判決書（僅記載「證據名
    稱」），合先敘明。
二、上揭犯罪事實，業據被告甲○○於本院準備程序及簡式審判程
    序中坦承認罪，核與告訴人丁○○、乙○○、丙○○於警詢中之指
    述大致相符，並有內政部警政署反詐騙諮詢專線紀錄表（案
    件編號：0000000000）、臺中市政府警察局第六分局永福派
    出所受理各類案件紀錄表、受(處)理案件證明單、受理詐騙
    帳戶通報警示簡便格式表、金融機構聯防機制通報單各1份
    、告訴人丁○○提供之中國信託銀行ATM匯款單據2紙、內政部
    警政署反詐騙諮詢專線紀錄表（案件編號：0000000000）、
    基隆市警察局第三分局七堵派出所受理各類案件紀錄表、受
    (處)理案件證明單、受理詐騙帳戶通報警示簡便格式表、金
    融機構聯防機制通報單各1份、告訴人乙○○提供之手機網路
    銀行轉帳明細翻拍畫面照片4張、告訴人丙○○提供之詐騙集
    團成員來電顯示截圖影本、內政部警政署反詐騙諮詢專線紀
    錄表、受理詐騙帳戶通報警示簡便格式表各1份、被告提供
    之其與LINE暱稱「蔡淼淼」之對話紀錄翻拍畫面照片1份、
    上揭郵局帳戶開戶基本資料及交易明細表各1份等件附卷可
    佐。是被告上揭具任意性之自白，應與事實相符，可以採信
    。總此，本件事證已臻明確，被告犯行堪以認定，應依法予
    以論罪科刑。
三、論罪科刑：　　
（一）按行為人提供金融帳戶提款卡及密碼予不認識之人，非屬
      洗錢防制法第2條所稱之洗錢行為，不成立同法第14條第1
      項一般洗錢罪之正犯；如行為人主觀上認識該帳戶可能作
      為收受及提領特定犯罪所得使用，他人提領後即產生遮斷
      資金流動軌跡以逃避國家追訴、處罰之效果，仍基於幫助
      之犯意而提供，應論以幫助犯同法第14條第1項之一般洗
      錢罪（最高法院108年度台上大字第3101號刑事裁定意旨
      參照）。故核被告所為，係犯刑法第30條第1項前段、洗
      錢防制法第14條第1項之幫助一般洗錢罪及刑法第30條第1
      項前段、第339條第1項之幫助詐欺取財罪。被告以上開單
      一提供郵局帳戶存摺、金融卡及密碼之幫助行為，使詐欺
      集團成員得對告訴人丁○○、乙○○、丙○○等3人施用詐術，
      並指示告訴人等匯款至該帳戶，而遂行各該詐欺取財之犯
      行，且於該詐欺集團成員自上開帳戶將款項提領後，即達
      到其等掩飾犯罪所得去向之目的，是被告係一行為同時侵
      害數財產法益；復以一行為觸犯幫助詐欺取財罪及幫助一
      般洗錢罪，為想像競合犯，應依刑法第55條前段規定，從
      一重論以幫助一般洗錢罪處斷。
（二）又被告係基於幫助之不確定犯意，而使詐欺集團取得本案
      上開金融機構帳戶之金融卡及密碼，為幫助犯，爰依刑法
      第30條第2項之規定，按正犯之刑減輕之。再按，犯前2條
      之罪，在偵查或審判中自白者，減輕其刑，洗錢防制法第
      16條第2項定有明文。經查，被告業於本院審理中就上開
      幫助一般洗錢犯行自白犯罪，爰依洗錢防制法第16條第2
      項規定，減輕其刑，並依法遞減之。
（三）爰以行為人責任為基礎，審酌被告得以預見將金融帳戶之
      存摺、提款卡及密碼交付他人使用，可能因此幫助犯罪集
      團遂行詐欺犯罪及洗錢等犯行，竟因一時失慮，即將所有
      由之上開郵局帳戶存摺、金融卡及密碼交予他人，使該詐
      欺集團成員得以作為對告訴人等3人詐欺取財之工具，此
      非但徒增上開告訴人等3人尋求救濟之困難，亦使詐欺集
      團得以遂行詐欺取財犯行，同使執法人員難以追查該集團
      成員之真實身分，其行為當無可取之處，惟念及被告犯後
      終能坦承犯行，並已與告訴人乙○○成立調解，此有本院11
      1年度刑移調字第110號調解筆錄1份附卷憑參，足見其犯
      後態度良好，應有悔意，加以被告本案幫助行為所涉之犯
      罪情節非鉅，前又未曾因故意犯罪受有期徒刑以上刑之宣
      告，此有臺灣高等法院被告前案紀錄表1份附卷足參，其
      素行良好，另兼衡被告自述專科畢業之智識程度，目前從
      事電子製造業，約收入約2萬多元，已婚育有2名未成年、
      與先生、小孩及公婆同住、經濟狀況普通、無負債等一切
      情狀，量處如主文所示之刑，並就罰金部分諭知易服勞役
      之折算標準。
（四）末查，被告前未曾因故意犯罪受有期徒刑以上刑之宣告，
      業如前述，其因一時失慮致為本案犯行，其所為固有不當
      ，惟考量被告確非詐欺告訴人之正犯，又其終能坦承犯行
      ，復已與告訴人乙○○成立調解，堪認已深切反省己身所為
      ，是本院信被告經此偵審程序教訓，應已能知所警惕，並
      無再犯之虞，故本院認其所受宣告之刑以暫不執行為適當
      ，爰依刑法第74條第1項第1款之規定，併予宣告緩刑2年
      ，以啟自新。然為促使被告確實賠償上開告訴人乙○○所受
      損害，並兼顧告訴人乙○○之權益保護，爰依刑法第74條第
      2項第3款規定，諭知被告應依上開調解筆錄內容，即如附
      件所示之內容履行。若被告違反上開所定負擔情節重大，
      足認原宣告之緩刑難收其預期效果，而有執行刑罰之必要
      ，依刑法第75條之1第1項第4款規定，檢察官得聲請撤銷
      其緩刑之宣告，併此敘明。
三、關於沒收部分
　　按犯第14條之罪，其所移轉、變更、掩飾、隱匿、收受、取
    得、持有、使用之財物或財產上利益，沒收之，洗錢防制法
    第18條第1項前段定有明文。再如共同犯罪，因共同正犯因
    相互間利用他方之行為，以遂行其犯意之實現，本於責任共
    同原則，有關犯罪所得，應於其本身所處主刑之後，併為沒
    收之諭知；然幫助犯則僅對犯罪構成要件以外之行為加以助
    力，而無共同犯罪之意思，自不適用責任共同原則，對於正
    犯所有因犯罪所得之物，無庸為沒收之宣告。查本件卷內尚
    無證據可認被告有分得詐欺集團成員之詐欺所得，亦未有因
    提供帳戶而獲有報酬之情，故本院自無從宣告沒收或追徵。
     
據上論斷，應依刑事訴訟法第273條之1第1項、第299條第1項前
段、第310條之2、第454條，判決如主文。
本案經檢察官陳興男提起公訴及移送併辦，檢察官葉益發到庭執
行職務。　
中　　華　　民　　國　　111 　年　　8 　　月　　30　　日
                  刑事第七庭      法　官      王榮賓
以上正本證明與原本無異。
如不服本判決應於收受送達後20日內向本院提出上訴書狀，並應
敘述具體理由；其未敘述上訴理由者，應於上訴期間屆滿後20日
內向本院補提理由書（均須按他造當事人之人數附繕本）「切勿
逕送上級法院」。告訴人或被害人如對於本判決不服者，應具備
理由請求檢察官上訴，其上訴期間之計算係以檢察官收受判決正
本之日期為準。
中　　華　　民　　國　　111 　年　　8 　　月　　31　　日
                                  書記官      蘇鈺婷

附錄本案論罪科刑法條：
洗錢防制法第2條第2款
本法所稱洗錢，指下列行為：
二、掩飾或隱匿特定犯罪所得之本質、來源、去向、所在、所有
    權、處分權或其他權益者。　
洗錢防制法第14條第1項
有第二條各款所列洗錢行為者，處7年以下有期徒刑，併科新臺
幣5百萬元以下罰金。
刑法第339條第1項
意圖為自己或第三人不法之所有，以詐術使人將本人或第三人之
物交付者，處5年以下有期徒刑、拘役或科或併科50萬元以下罰
金。
刑法第346條第1項、第3項
意圖為自己或第三人不法之所有，以恐嚇使人將本人或第三人之
物交付者，處6月以上5年以下有期徒刑，得併科3萬元以下罰金
。
以前項方法得財產上不法之利益或使第三人得之者，亦同。
前2項之未遂犯罰之。
刑法第30條
幫助他人實行犯罪行為者，為幫助犯。雖他人不知幫助之情者，
亦同。
幫助犯之處罰，得按正犯之刑減輕之。

附件（本院111年度刑移調字第110號和解筆錄）：
相對人甲○○願給付聲請人乙○○新台幣（下同）45,000元。給付方
法：自民國（下同）111年9月10日起至111年12月10日止，於每
月10日前各給付10,000元，於112年1月10日前給付5,000元，逕
匯入聲請人指定之帳號，如一期不按時履行，視為全部到期。